臺灣高等法院臺南分院刑事判決
　　　　　　　　　　　　　　　　 94年度上訴字第266號　Ａ
上　訴　人　臺灣雲林地方法院檢察署檢察官
上　訴　人
即　被　告　乙○○
指定辯護人　本院公設辯護人　丙○○
上列上訴人因被告偽造有價證券等案件，不服臺灣雲林地方法院
九十三年度訴字第三六九號中華民國九十三年十二月二十二日第
一審判決（起訴案號：臺灣雲林地方法院檢察署九十三年度偵字
第一四九三號），提起上訴暨聲請併案審理（併辦案號：九十四
年度偵字第五五三號），本院判決如下：
    主  文
原判決關於詐欺取財部分撤銷。
乙○○共同連續意圖為自己不法之所有，以詐術得財產上不法利
益，處有期徒刑捌月。
其他上訴駁回。
第二項判決與第三項上訴駁回部分，應執行有期徒刑參年陸月。
    事  實
一、乙○○佯稱自己係民進黨不分區立法委員，而於九十二年十
    一月間，在雲林縣斗六市○○里○○路四八號住處，以月薪
    新臺幣（下同）三萬元，僱用黃紀甄擔任助理，從事文宣工
    作，而黃紀甄亦明知其非立法委員，竟共同基於意圖為自己
    不法所有之犯意聯絡，由黃紀甄向丁○○佯稱介紹工作為由
    ，邀其至臺東開會，九十二年十二月三日，三人至臺東後，
    並未開會，即轉往花蓮、臺北、新竹、臺中等地遊玩。其間
    ，乙○○要黃紀甄向丁○○佯稱開會期間之花費均可申請公
　　款，要丁○○先行代墊日後請款，致丁○○陷於錯誤，信以
  　為真，以安信、慶豐、台新等銀行之信用卡，刷卡支付或預
    借現金之方式，共計支出四十餘萬元（公訴人漏計慶豐銀行
    而誤載為約十四萬九千二百四十一元），嗣於同年十二月二
　　十九日，經丁○○發現有異，方藉機返家。
二、乙○○與黃紀甄二人另共同基於偽造有價證券、意圖使他人
    受刑事處分及偽造文書之犯意聯絡，於九十二年十二月三十
　　日，先由乙○○向不知情之某刻印店，偽造「丁○○」、「
　　甲○○」之印章各一枚，而後在臺北市○○路一一五號「成
　  都飯店」內，由黃紀甄偽造發票人丁○○、發票日九十二年
    九月二十六日、到期日九十二年十二月二十八日、票號０一
    二八五二號、面額六十萬元之本票一紙，並偽造以甲○○名
    義提出丁○○涉犯詐欺罪嫌之刑事告訴狀一紙，且偽造「甲○○」之印文及署押於該刑事告訴狀上，然後併持以向臺灣
    雲林地方法院檢察署告訴而據以行使，意圖使丁○○涉犯詐
    欺罪之刑事處分（丁○○涉犯詐欺罪嫌部分，另為不起訴處
    分），足生損害於甲○○、丁○○本人，及國家審判權之正
    確性。
三、乙○○承上開意圖為自己不法所有之犯意，於九十二年十月
    四日，在雲林縣斗六市○○路四八號，明知自己並無支付能
    力，竟向黃紀甄佯稱其為民進黨不分區立法委員，以一個月
    三萬元薪資僱用黃女擔任助理，從事文書工件（除九十二年
    十二月給付一個月薪三萬元外，共詐得不法利益九萬元）。
    又於同年十月二十日向黃女佯稱立法院有生產補助方案，只
    要戶口名簿及小孩出生證明，即可辦理，要黃女先繳保證金
    八萬元，待輔助金撥放，保證書再一併發還，黃女信以為真
    ，而繳付八萬元。又於九十二年十月二十三日在臺南某pub
    消費二萬六千元，竟對黃女佯稱可申請公款，要其先行代付
    ，而由黃女支付該筆消費款二萬六千元。
三、案經雲林縣警察局斗南分局報請臺灣雲林地方法院檢察署檢
    察官偵查起訴。
    理  由
一、上訴人即被告乙○○經合法傳喚，有送達證書在卷可稽，其
    無正當理由未到庭辯論，惟上開事實，業據被告於原審審理
    時均坦承不諱，犯罪事實一、二部分，並有共同被告黃紀甄
    之供述，且經證人鍾秋莉及吳志偉之證述，足以佐證，有鍾
    秋莉九十二年十二月三十日之刑事告訴狀及發票人丁○○、
    發票日九十二年九月二十六日簽發、到期日九十二年十二月
    二十八日、票號０一二八五二號、面額六十萬元之本票一紙
    ；以及台新銀行、安信銀行、慶豐銀行之信用卡帳單（詳見
    　警卷及附帶民事訴訟書狀所附證據）可按。足以證明被
  　告詐得之財物，及涉犯偽造有價證券、偽造文書、誣告等罪
    嫌之行為。又犯罪事實三部分，亦經被告供承在卷，核與告
    訴人黃紀甄指訴及證人鍾秋莉之證述情節相符，並有萬泰銀
    行九十四年一月二十四日函附之交易門細表一紙在卷可按，
    被告不法事證明確，犯行洵堪認定。
二、核被告乙○○所為，係犯刑法第三百三十九條第一項之詐取
    財罪及第二項之詐取不法利益罪、第二百零一條第一項之偽
    造有價證券罪（公訴人誤繕為行使有價證券罪）、第二百十
    六條、第二百十條之行使偽造私文書罪，及同法第一百六十
    九條第一項之誣告罪。公訴人就被告涉犯刑法第二百十六條
  　、第二百十條之行使偽造私文書罪部分，雖未載明起訴法條
    ，惟其於起訴事實中已提及，且該事實與偽造有價證券及誣
    告罪部分，有方法、目的之裁判上一罪之牽連犯關係，本院
  　自得併予審理。被告乙○○與黃紀甄就上開犯罪事實一、二
    部分詐欺取財、偽造有價證券、行使偽造私文書、誣告等四
    罪，均有犯罪聯絡及行為分擔，應論以共同正犯。被告上開
    詐使鍾秋莉支付四十餘萬元及詐騙黃紀甄工作四個月未支付
    三月薪資九萬元及交付保證金八萬元、代付消費款二萬六千
    元部分，其所為數行為，時間緊接，所犯為構成要件相同之
    罪，顯係出於概括之犯意為之，為連續犯，爰依刑法第五十
    六條之規定以詐取不法利益一罪論，並加重其刑。被告偽造
    「丁○○」印章、印文、署押，為偽造有價證券之部分行為
    ；偽造「甲○○」之印章、印文、署押，為偽造文書之部分
    行為；行使偽造有價證券之低度行為應為偽造有價證券之高
    度行為所吸收；偽造文書而後持以行使，偽造之低度行為應
    為行使之高度行為所吸收，應依行使論擬，均不另論。又被
    告乙○○以偽造有價證券及行使偽造私文書之方法，達其誣
    告之目的，其三罪間，有方法、目的之裁判上一罪之牽連犯
    關係，應論以較重之偽造有價證券之一罪。又被告就上揭詐
    欺與偽造有價證券二罪間，犯意各別，行為互殊，構成要件
    互異，應予分論併罰。
三、原審以被告乙○○詐欺部分（即犯事實一部分），罪證明確
    ，因予論罪科刑，固非無見，惟被告除詐使鍾秋莉支付消費
    款四十餘萬元部分，應屬刑法第三百三十九條第二項詐取不
    法利益罪，而原判決誤認為詐欺取財罪，自有未洽。又未及
    審究檢察官認有裁判上一罪之移送併辦部分，即犯罪事實三
    詐騙黃紀甄工作四個月未支付三月薪資九萬元及代付消費款
    二萬六千元，以及詐取保證金八萬元（詐欺取財）部分，亦
    有未洽。檢察上訴意旨，據以指摘原判決此部分不當，為有
    理由；被告上訴意旨空言指摘原判決不當，為無理由，然原
    判決既有可議，自應由本院將此部分之原判決撤銷改判，以
    期適法。爰審酌被告乙○○假藉欲雇用被害人丁○○之名義
    ，利用丁○○刷卡消費，詐騙被害人丁○○消費款達四十餘
    萬元，並詐使黃紀甄服勞務三個月（約九萬元之不法利益）
    及代付款二萬六千元；以及詐騙保證金八萬元，其冒充立法
    委員招搖撞騙，惡性非輕，且迄未與被害人達成和解，與於
    原審行準備程序及審理時坦承犯行，犯罪後態度良好等一切
    情狀，量處如主文第二項所示之刑，以資儆懲。
四、原審就被告涉犯事實二部分，認被告罪證明確，因予適用刑
    法第二百零一條第一項、第二百十六條、第二百十條、第一
    百六十九條第一項、第二十八條、第五十五條、第二百十九
　　條、第二百零五條，罰金罰鍰提高標準條例第一條前段規定
　  ，並審酌被告乙○○假藉欲雇用被害人丁○○之名義，詐取
    不法利益四十餘萬元，並欺騙黃紀甄財物約二十餘萬元，且
    以偽造有價證券、行使偽造私文書之方法達其誣告之目的，
    其妨害司法審判權之正確性，惡性非輕，且迄未與被害人達
    成和解，以及被告乙○○於原審行準備程序及審理時坦承犯
　　行，犯罪後態度良好等一切情狀，量處有期徒刑三年。並敘
  　明偽造「丁○○」、「甲○○」之印章各一枚，雖未經扣案
    ，惟無從證明業已滅失，應依刑法第二百十九條之規定，不
    論屬於犯人與否，均沒收之。偽造之發票人丁○○、發票日
  　九十二年九月二十六日、到期日九十二年十二月二十八日、
    票號０一二八五二號、面額六十萬元之本票一紙，為偽造之
    有價證券，應依刑法第二百零五條之規定，不問屬於犯人與
    否，併予宣告沒收之。另關於其上偽造「丁○○」之印文、
    署押，因已附著於本票上併予沒收，故不另為沒收之諭知。
    偽造之九十二年十二月三十日告訴丁○○涉犯詐欺之刑事告
    訴狀上之「甲○○」印文及署押各一枚，應依刑法第二百十
    九條之規定，不論屬於犯人與否，併予宣告沒收之。至於偽
    造之刑事告訴狀，因業已提出告訴，已行使，已非被告所有
    ，無從加以沒收。本院經核原判決此一部分之認事用法，並
    無不合，量刑亦稱允當。上訴意旨，空言指摘此部分原判決
    不當，為無理由，應予駁回。
五、被告乙○○經合法通知無正當理由未到庭，爰不待其陳述逕
    行判決。
據上論斷，應依刑事訴訟法第三百六十八條、第三百六十九條第
一項前段、第三百七十一條、第三百六十四條、第二百九十九條
第一項前段，刑法第五十六條、第三百三十九條第一項、第二項
、第二十八條、第五十五條、第五十一條第五款，罰金罰鍰提高
標準條例第一條前段，判決如主文。
本案經檢察官蘇南桓到庭執行職務。
中　　華　　民　　國　  94　　年　　6 　　月　　28　　日
                  刑事第二庭    審判長法　官　葉居正
                                      法　官　高明發
                                      法　官　李文福
以上正本證明與原本無異。
偽造有價證券部分，如不服本判決，應於收受本判決後十日內向
本院提出上訴書狀。其未敘述上訴理由者並得於提起上訴後十日
內向本院補提理由書狀（均須按他造當事人之人數附繕本）「切
勿逕送上級法院」。
詐欺罪部分不得上訴。
　　　　　　　　　　　　　　　　　　　書記官　李良倩
中　　華　　民　　國　　94　　年　　6 　　月　　29　　日
附錄法條：
刑法第二百十條（偽造變造私文書罪）
偽造、變造私文書，足以生損害於公眾或他人者，處五年以下有
期徒刑。
刑法第二百十六條（行使偽造變造或登載不實之文書罪）
行使第二百十條至第二百十五條之文書者，依偽造、變造文書或
登載不實事項或使登載不實事項之規定處斷。
刑法第一百六十九條（誣告罪）
意圖他人受刑事或懲戒處分，向該管公務員誣告者，處七年以下
有期徒刑。
意意圖他人受刑事或懲戒處分，而偽造、變造證據，或使用偽造
、變造之證據者，亦同。
刑法第二百零一條（造有價證券罪）
意圖供行使之用，而偽造、變造公債票、公司股票或其他有價證
券者，處三年以上十年以下有期徒刑，得併科三千元以下罰金。
行使偽造、變造之公債票、公司股票或其他有價證券，或意圖供
行使之用，而收集或交付於人者，處一年以上七年以下有期徒刑
，得併科三千元以下罰金。
刑法第三百三十九條（普通詐欺罪）
意圖為自己或第三人不法之所有，以詐術使人將本人或第三人之
物交付者，處五年以下有期徒刑、拘役或科或併科一千元以下罰
金。
以前項方法得財產上不法之利益或使第三人得之者，亦同。
前二項之未遂犯罰之。
